【裁判字號】    88,上易,1863
【裁判日期】    890106
【裁判案由】    妨害公務
【裁判全文】
臺灣高等法院臺南分院刑事判決          八十八年度上易字第一八六三號    Ｃ
      上  訴  人
      即  被  告  甲  ○  ○
右上訴人因妨害公務案件，不服臺灣臺南地方法院八十八年度易字第一八五四號中華
民國八十八年八月十六日第一審判決（起訴案號：臺灣臺南地方法院檢察署八十八年
度偵字第五四０七號），提起上訴，本院判決如左：
      主      文
原判決撤銷。
甲○○對於公務員依法執行職務時，施強暴，處拘役參拾日，如易科罰金以參佰元折
算壹日。
      事      實
一、甲○○因向臺灣臺南地方法院檢察署（下稱臺南地檢署）告訴周如月涉嫌偽造文
    書案件（八十八年度偵字第一六一五號），於民國（下同）八十八年四月二十一
    日下午三時五十五分許，在臺南地檢署第四偵查庭出庭應訊時，因不滿該案承辦
    檢察官李白松質問其「為何未攜同證人到庭，且苟證人之聲明狀係其所偽造將依
    法追究其刑責」等語，竟惱羞成怒基於妨害公務之故意，將其手上所持有之資料
    數份自其所持袋內取出，擲向李白松檢察官，對該依法執行職務之公務員施以強
    暴。
二、案經臺灣臺南地方法院檢察署檢察官自動檢舉偵查起訴。
      理      由
一、訊據上訴人即被告甲○○矢口否認有何妨害公務之犯行，辯稱：當時伊僅係將該
    袋資料丟到檢察官桌上，但因紙張輕，就掉落在桌下，並非要往檢察官身上丟擲
    ；且當日係周如月偽造文書案件之偵查期日，檢察官未傳喚該案被告周如月到庭
    ，僅傳喚該案告訴人即本案被告甲○○及證人洪桂秋，更於期日伊始即質問是否
    偽造證人聲明狀，檢察官當時並非執行職務云云。惟查，右揭事實，業據臺南地
    檢署李白松檢察官以簽呈敘明甚詳，並有當時站庭之該署法警吳建良就該事件始
    末製有報告書一紙在卷可稽。而證人即該署安股書記官蕭巽庭亦於原審審理中到
    庭證稱：「當時我是擔任紀錄，庭訊尚未正式開始，檢察官詢問被告為何未帶證
    人到庭，檢察官語氣是大聲一點，但沒有要被告呈送資料，被告是有將資料作勢
    朝檢察官方向丟，但文件資料並未丟上桌上，接下去就未再繼續訊問了」等語，
    足見被告當時並非要將手中資料擲到桌上，而係朝向檢察官丟擲無疑。又刑法第
    一百三十五條之妨害公務罪固須以對於執行職務之公務員，施以強暴脅迫行為始
    能成立，惟所謂強暴並不於對公務員身體直接實施暴力為必要，凡以公務員為目
    標，而對物或他人實施暴力因而積極妨害公務員執行職務者，仍不失為強暴行為
    。查被告於檢察官未命其提出任何資料之情形下，以所持資料擲向檢察官，顯係
    以檢察官為目標，對物實施暴力，雖未擲中檢察官，仍屬該條之強暴行為。又按
    偵查乃檢察官為提起或實行公訴，而調查犯人及證據之程序，檢察官偵查犯罪，
    並非必須訊問被告，即或予以訊問，而其訊問內容之詳略，檢察官亦得自由斟酌
    行之。是本件檢察官於偵查期日固未傳訊該案被告，僅傳訊告訴人及證人，亦屬
    其偵查職務之執行，仍屬偵查程序之一部，難謂有何不當之處，況本件檢察官既
    已在偵查庭開庭，點呼告訴人（即本案被告甲○○）入庭應訊，即已開始執行公
    務，縱未正式進行庭訊製作訊問筆錄，亦無礙於其偵查職務之執行。而本案被告
    於檢察官執行偵查職務時，以朝檢察官丟擲資料之方式施以強暴行為，自屬妨害
    公務。綜上所述，被告所辯，顯係事後卸責之詞，委無可採，本件事證明確，被
    告犯行洵堪認定。
二、核被告所為，係犯刑法第一百三十五條第一項之妨害公務罪。原審因予被告論罪
    科刑，固非無見。惟查(一)被告於案發當時，係以手中之資料朝向檢察官丟擲之方
    式，妨害檢察官執行職務，已如前述，原判決認被告係將手中資料擲向檢察官之
    桌面，此部分事實之認定，尚有未洽。(二)原判決漏未記載據上論結欄所適用之程
    序法及實體法條文，亦有未當。被告上訴意旨，否認犯罪，指摘原判決不當，雖
    無足取，惟原判決既有上開可議之處，應予撤銷改判。爰審酌被告係因一時衝動
    ，致罹刑典，及其所施強暴手段非屬嚴重並犯罪後之態度尚稱良好等一切情狀，
    量處拘役三十日，並諭知如易科罰金之折算標準，以資懲戒。
據上論結，應依刑事訴訟法第三百六十九條第一項前段、第三百六十四條、第二百九
十九條第一項前段、刑法第一百三十五條第一項、第四十一條、罰金罰鍰提高標準條
例第一條前段、第二條之規定，判決如主文。
本案經檢察官羅清溪到庭執行職務。
中    華    民    國      八十九      年      一      月      六        日
                                  臺灣高等法院臺南分院刑事第二庭
                                      審判長法官  游    明    仁
                                            法官  蔡    長    林
                                            法官  呂    佳    徵
右正本證明與原本無異。
不得上訴。
                                      法院書記官  陳    嘉    琍
中    華    民    國      八十九      年      一      月      七        日
附錄本案論罪科刑法條全文：
刑法第一百三十五條第一項：
對於公務員依法執行職務時，施強暴脅迫者，處三年以下有期徒刑、拘役或三百元以
下罰金。


司法院資訊處製作；財團法人民間司法改革基金會備份。
